臺灣高等法院民事判決
110年度家上字第13號
上  訴  人  
即被上訴人  丙○○ 
訴訟代理人  林契名律師
被上訴人即  
上訴人      甲○○  
訴訟代理人  吳存富律師
            張媁婷律師
            許亞哲律師
上列當事人間請求夫妻剩餘財產分配事件，上訴人黃仕明、李美
芳對於中華民國109年10月30日臺灣新北地方法院107年度婚字第
296號、107年度家訴字第22號、108年度家訴字第20號第一審判
決本請求部分各自提起一部上訴及上訴，就反請求部分各自提起
上訴，本院於111年3月8日言詞辯論終結，判決如下：
    主      文
原判決關於駁回上訴人丙○○後開第二項之訴部分，及該部分假執
行之聲請，暨訴訟費用之裁判均廢棄。
上訴人甲○○應再給付上訴人丙○○新臺幣壹佰肆拾陸萬伍仟肆佰叁
拾貳元，及自民國一百零七年六月五日起至清償日止，按年息百
分之五計算之利息。
上訴人丙○○其餘上訴駁回。
上訴人甲○○上訴駁回。
第一審關於命上訴人丙○○負擔訴訟費用部分及第二審訴訟費用，
由上訴人甲○○負擔百分之六十五、其餘由上訴人丙○○負擔。
    事實及理由
壹、程序方面：
    上訴人甲○○對於原審判決本請求及反請求部分提起上訴，嗣
    於民國110年4月6日，甲○○撤回對原審反請求部分之上訴（
    見本院卷第130頁），其對原審反請求之上訴已不繫屬於本
    院，先予敘明。
貳、實體方面：
一、丙○○主張：兩造於87年5月23日結婚，婚後未約定夫妻財產
    制，伊於106年12月11日起訴請求判決離婚，並於107年5月8
    日和解離婚成立，自得依民法第1030條之1規定，請求分配
    雙方剩餘財產之差額。伊於起訴離婚時即106年12月11日（
    下稱基準日）之婚後財產如附表一「丙○○主張婚後財產」欄
    位所示，共計新臺幣（下同）512萬1,580元，婚姻關係存續
    所負債務（下稱婚後債務）如附表一「丙○○主張婚後債務」
    欄所示，共計541萬7,944元，並無剩餘財產。甲○○於基準日
    之婚後財產如附表二「丙○○主張婚後財產」欄所示，共計1,
    057萬3,965元，於基準日並無婚後債務，剩餘財產為1,057
    萬3,965元，兩造剩餘財產差額為1,057萬3,965元，伊得請
    求分配半數即528萬6,983元（計算式：10,573,965/2＝5,286
    ,983，元以下四捨五入）。另關於甲○○請求伊給付代墊建號
    基隆市○○區○○段0000○號建物（門牌號碼：基隆市○○區○○街0
    00○0號7樓，下稱基隆房地）暨其坐落土地應有部分之斡旋
    金10萬元、頭期款138萬4,000元、代書費及契稅5萬元、修
    繕費23萬0,900元、房貸5萬6,441元等，共計182萬1,341元
    實均係訴外人即伊母親乙○○或伊支出，甲○○不得向伊請求支
    付。爰依民法第1030條之1第1項之規定，求為命甲○○給付75
    0萬元本息之判決。原審判決甲○○應給付丙○○277萬6,295元
    及自107年6月5日起算之法定遲延利息，駁回丙○○其餘之訴
    。丙○○提起一部上訴，求為命甲○○再給付伊223萬7,450元本
    息（原審駁回丙○○請求甲○○給付代墊款120萬6,524元本息部
    分，未據丙○○聲明不服，非本院審理範圍，不予贅述）。上
    訴聲明：㈠原判決駁回丙○○後開第二項之訴部分廢棄。㈡前項
    廢棄部分，甲○○應再給付丙○○223萬7,450元，及自107年6月
    5日起至清償日止，按年息5％計算之利息。對於甲○○之上訴
    ，答辯聲明：上訴駁回。
二、甲○○則以：丙○○於基準日之婚後財產如附表一「甲○○抗辯」
    欄所示，其中附表一編號2、3、4、9號帳戶存款應加計丙○○
    為減少伊夫妻剩餘財產分配所解約提領之款項，包含附表一
    編號2號帳戶各於105年1月12日、同年2月5日、同年3月4日
    至同年月7日、同年10月7日分別提領4萬8,000元、4萬9,800
    元、4萬7,800元、40萬元，編號3號帳戶於106年4月18日提
    領5萬6,015元，編號4號帳戶各於105年10月18日、同年11月
    14日、同年12月24日至同年月26日分別提領30萬元、11萬0,
    005元、22萬0,005元，編號9帳戶各於105年10月18日、同年
    12月26日分別提領40萬元、10萬元；丙○○於87年8月間以其
    名義向寶島商業銀行股份有限公司（已更名為日盛國際商業
    銀行股份有限公司，下稱寶島銀行）借款30萬元，供訴外人
    即丙○○之父黃健墉花用，且係由丙○○清償該筆款項，是丙○○
    對黃健墉有債權30萬元應計入丙○○婚後財產，丙○○於基準日
    有如附表一「甲○○抗辯婚後財產」欄所示之婚後財產，共計
    715萬3,205元。又附表一編號13至16號所示部分，乙○○、黃
    健墉、訴外人即丙○○胞弟丁○○、黃仕中與丙○○間並無消費借
    貸合意，不得計入丙○○婚後債務，丙○○於基準日有如附表一
    「甲○○抗辯婚後債務」欄位所示婚後債務542萬5,444元，剩
    餘財產172萬7,761元。伊於基準日有建號新北市○○區○○段00
    00○號建物（門牌號碼：新北市○○區○○街00號7樓，下稱泰山
    房地）暨其坐落土地應有部分之婚後財產，惟伊以婚前財產
    65萬元支付該房地保證金、15萬元支付價金，又訴外人即伊
    母親乙○○○贈與伊110萬元支付泰山房地價金，訴外人即伊父
    親甲○○為伊支付貸款共計171萬元，均應從婚後財產中扣除
    ；又伊為丙○○墊付基隆房地之斡旋金、頭期款、代書費、契
    稅、房屋修繕費等費用，共計150萬元，為伊之婚後債權，
    應計入婚後財產，伊之婚後財產如附表二「甲○○抗辯婚後財
    產」欄所示，共計846萬3,965元。伊無負債。伊之剩餘財產
    為846萬3,965元。兩造婚後由伊負擔大部分生活費用，丙○○
    則生活奢侈浪費，自105年2月起即拒不支付未成年子女扶養
    費，嗣更拒繳基隆房地之房貸，終致該房地遭拍賣，對伊婚
    後剩餘財產累積貢獻少，爰請求依民法第1030條之1第2項規
    定，酌減丙○○分配額至0元，若認伊仍需給付剩餘財產差額
    予丙○○，則與丙○○應給付伊墊付105年2月1日起至106年12月
    11日間未成年子女扶養費20萬0,430元及基隆房地斡旋金、
    頭期款、代書費及契稅、修繕費、房貸，共計150萬元等債
    權抵銷。又伊為丙○○墊付基隆房地斡旋金、頭期款、代書費
    及契稅、修繕費、房貸，共計150萬元，爰依民法第179條、
    第172條規定，請求丙○○給付150萬元本息等語，資為抗辯。
    上訴聲明：㈠原判決不利甲○○部分廢棄。㈡丙○○在第一審之訴
    及假執行之聲請均駁回。㈢如受不利判決，願供擔保請免為
    假執行。對於丙○○之上訴，答辯聲明：上訴駁回。 
三、兩造不爭執事項：
　㈠兩造於87年5月23日結婚，婚後未約定夫妻財產制，有兩造全
    戶戶籍資料（完整姓名）查詢結果、戶籍謄本（現戶全戶）
    等件在卷可稽（見原審卷一第161、165、209頁）。
　㈡丙○○於106年12月11日起訴請求判決離婚，於107年5月8日和
    解離婚成立。本件夫妻剩餘財產分配之基準日為106年12月1
    1日，有原法院107年度婚字第296號和解筆錄在卷可稽（見
    原審卷一第241頁，本院卷第102至103頁）。
　㈢丙○○於基準日有婚後財產如附表一編號1、5至8、10至11號所
    示。
　㈣丙○○於基準日有婚後債務如附表一編號13、18所示，有原法
    院108年度家親聲抗字第58號裁定在卷可稽（見原審卷四第3
    31至385頁）。
　㈤甲○○於基準日有婚後財產如附表二編號2至11所示。
　㈥甲○○無婚後債務。
四、得心證之理由：
　㈠按依法定財產制，夫或妻之財產分為婚前財產與婚後財產，
    由夫妻各自所有。不能證明為婚前或婚後財產者，推定為婚
    後財產。夫或妻婚前財產，於婚姻關係存續中所生之孳息，
    視為婚後財產。法定財產制關係消滅時，夫或妻現存之婚後
    財產，扣除婚姻關係存續所負債務後，如有剩餘，其雙方剩
    餘財產之差額，應平均分配。但因繼承或其他無償取得之財
    產不在此限。依前項規定，平均分配顯失公平者，法院得調
    整或免除其分配額。夫或妻為減少他方對於剩餘財產之分配
    ，而於法定財產制關係消滅前5年內處分其婚後財產者，應
    將該財產追加計算，視為現存之婚後財產，民法第1017條第
    1項、第2項、第1030條之1第1項本文及但書第1款、第2項、
    第1030條之3第1項前段規定甚詳。兩造於87年5月23日結婚
    ，嗣丙○○於基準日訴請離婚，嗣訴訟和解離婚等情，有民事
    起訴狀、和解筆錄等件可憑（見原審卷一第13、241頁），
    並為兩造所不爭執（見本院卷第102至103頁）。依上說明，
    兩造自應以法定財產制為其夫妻財產制，並因前開法定財產
    關係之消滅，依民法第1030條之1規定，就兩造於基準日即1
    06年12月11日之剩餘財產差額進行分配。　　　
　㈡丙○○剩餘財產數額部分：
　⑴丙○○基準日之婚後財產：
　①丙○○主張其於基準日有如附表一編號1、5至8、10至11號所示
    之婚後財產等語，為甲○○所不爭執（見本院卷第329至333頁
    ）。
　②丙○○主張如附表一編號2號所示帳戶（下稱丙○○中小企銀帳戶
    ）於基準日之存款為184元，105年1月12日、同年2月5日、
    同年3月4日至同年月7日提領之款項金額不多，且係陸續提
    領，係為生活而支出，至105年10月7日提領40萬元，則係其
    之資遣費，其領出存入其所有之南港昆陽郵局000000000000
    00號定期儲金帳戶（下稱丙○○南港郵局帳戶）中等語，甲○○
    抗辯丙○○為減少其剩餘財產差額分配數額，於105年1月12日
    、同年2月5日、同年3月4日至同年月7日、同年10月7日分別
    提領4萬8,000元、4萬9,800元、4萬7,800元、40萬元，應依
    民法第1030條之3規定，追加計算為丙○○基準日之婚後財產
    等語。查，丙○○於前開時間提領前開數額之款項，迄至基準
    日，丙○○中小企銀帳戶餘額為184元，有臺灣中小企業銀行
    （下稱中小企銀）國內作業中心108年10月23日108忠法查密
    字第A2002號函、中小企銀化成分行110年7月20日化成字第1
    108700196號函檢附丙○○105年1月30日起至106年12月11日間
    存款交易明細等件附卷可按（見原審卷四第31至33頁，本院
    卷第291至298頁）。細繹前開存款交易明細內容，105年1月
    12日分3次提領款項，分別提款3萬元、1萬5,000元及3,000
    元，同年2月5日分4次提領款項，分別提領2,000元、2萬元
    、7,800元及2萬元，同年3月4日提領800元，同年月5日分2
    次提領，分別提款2,000元、2萬元，至同年月7日提領2萬5,
    000元（見本院卷第293至294頁），再綜觀該帳戶105年1月3
    0日起至106年12月11日間存款明細內容，可知丙○○提款習慣
    為間隔數日提領小額款項，頻率為時常1至3日提款1次，數
    額通常提領1,000元至3,000元，偶有提領5,000餘元或數萬
    元，除105年10月7日外，1次提款最高金額為3萬元，提款次
    數頻繁且金額非鉅，且該等帳戶後續仍有正常使用，又丙○○
    需自行負擔生活開銷，為兩造所無爭執，顯見前開金額應係
    供丙○○日常生活開銷之使用，此瑣碎之生活支出難期能存留
    相關單據，丙○○主張提領前揭款項支應生活開銷等語，尚稱
    合理，甲○○抗辯丙○○係為減少其之剩餘財產分配所領等語，
    並無足取。又丙○○前曾任職之公司奇鈜科技股份有限公司於
    105年10月5日匯款38萬5,071元至丙○○中小企銀帳戶內，丙○
    ○於105年10月7日1次提領40萬元，並於同日存入40萬元至其
    南港郵局帳戶內，復於同年10月18日提領40萬元，於同日存
    入40萬元至丙○○華南商業銀行（下稱華南商銀）淡水分行00
    0000000000號帳戶（下稱丙○○華南商銀帳戶）內，於同日、
    同年11月14日分別匯款30萬元、10萬元予甲○○，有中小企銀
    化成分行110年7月20日化成字第1108700196號函檢附丙○○10
    5年1月30日起至106年12月11日間存款明細、中華郵政股份
    有限公司110年4月15日儲字第1100099766號函檢附郵政定期
    儲金存單、110年5月21日儲字第1100134316號函檢附儲金帳
    戶歷史交易清單、華南商銀存款往來明細表暨對帳單、華南
    商銀匯款回條聯等件在卷可考（見原審卷三第61頁，本院卷
    第147、213至215、297、367頁），考量丙○○於105年10月7
    日從丙○○中小企銀帳戶提領40萬元之金錢交易流程明確清楚
    ，丙○○主張該筆款項最後均交予甲○○等語，並非虛妄，準此
    ，無從認定丙○○係為減少甲○○剩餘財產分配而提領該存款，
    甲○○此部分抗辯洵無可採。從而，甲○○主張依民法第1030條
    之3第1項規定，將上開丙○○中小企銀帳戶內存款追加計算視
    為丙○○現存之婚後財產，洵無足採。
　③丙○○主張編號3號所示帳戶（下稱丙○○臺銀帳戶）於基準日之
    存款為628元，其並非係為減少甲○○剩餘財產分配而於106年
    4月18日提領5萬6,015元等語，甲○○抗辯丙○○於前開期日提
    領5萬6,015元，係為減少其剩餘財產分配所為，應將該款項
    追加計算視為丙○○現存婚後財產等語。查，丙○○於106年4月
    18日提領5萬6,015元，丙○○臺銀帳戶於基準日有存款628元
    ，有臺銀帳戶存摺封面暨內頁交易明細、臺灣銀行營業部10
    8年10月30日營存密字第10850332871號函檢附總餘額批次查
    詢等件存卷可參（見原審卷一第621至623頁、卷四第41至43
    頁）。惟丙○○空言主張提領前開款項並非本於減少甲○○剩餘
    財產分配金額，然迄未能舉證證明該款項金錢流向，是甲○○
    抗辯上開款項應依民法第1030條之3第1項規定，追加計算為
    丙○○之基準日婚後財產等語，核屬有據。
　④丙○○主張丙○○華南商銀帳戶於基準日之存款為6萬4,122元，
    其於105年10月18日、同年11月14日自該華南商銀帳戶分別
    提領30萬元、10萬元後，均存入甲○○帳戶內，於同年11月14
    日另提款1萬0,005元、於同年12月24日提領1萬元、於同年
    月26日提領21萬0,005元，均非係為減少甲○○剩餘財產分配
    金額而提領等語，甲○○抗辯丙○○於前開時間提領之款項均係
    為減少其剩餘財產分配金額而提領等語。查，丙○○於105年1
    0月18日、同年11月14日自丙○○華南商銀帳戶分別提領30萬
    元、10萬元後，存入甲○○帳戶內，業如上述，是甲○○抗辯丙
    ○○提領上開金額係為減少其剩餘財產分配所為等語，應屬無
    稽。丙○○另於105年11月14日提領1萬0,005元、於同年12月2
    4日提領1萬元、於同年月26日提領1萬0,005元，金額非鉅，
    再與該帳戶自87年1月1日至107年8月15日交易明細互核，該
    帳戶自92年6月5日起迄至106年12月13日間，長達14餘年持
    續頻繁提領款項（見原審卷三第53至63頁），每次提領金額
    數千元至數萬元不等，足認丙○○於前開所列期日提領1萬餘
    元，目的為日常生活開支，並非係為減少甲○○剩餘財產分配
    而提款，丙○○此部分主張並非無據。丙○○於105年12月26日
    提領20萬元部分，丙○○空言主張非係為減少甲○○剩餘財產分
    配而提領，惟迄未能舉證以實其說，又該款項非微，又核與
    丙○○在華南商銀帳戶提領習慣大相逕庭，是甲○○抗辯上開款
    項應依民法第1030條之3第1項規定，追加計算為丙○○之基準
    日婚後財產等語，核屬有據。　
　⑤丙○○主張丙○○南港郵局帳戶於基準日之存款為52元，其於105
    年10月7日提領40萬元，該款項最終均匯款予甲○○，於105年
    12月26日提領10萬元，並非係為減少甲○○剩餘財產分配而為
    等語，甲○○抗辯丙○○於105年10月7日、同年12月26日分別提
    領40萬元、10萬元，係為減少其剩餘財產分配之金額等語。
    查，丙○○於105年10月7日提領40萬元，嗣後該款項均匯予甲
    ○○，業如上述，是甲○○此部分主張應追加計算為丙○○基準日
    婚後財產，洵屬無徵，不應採憑。至丙○○於105年12月26日
    提領10萬元，丙○○僅空言主張非係為減少甲○○剩餘財產分配
    所為，惟迄未能提出金錢流向，是甲○○抗辯上開款項應依民
    法第1030條之3第1項規定，追加計算為丙○○之基準日婚後財
    產等語，核屬有據。
　⑥丙○○主張其於87年8月間向寶島銀行借款30萬元，由其父母黃
    健墉、乙○○於91年間清償完畢等語，甲○○抗辯前開借款係交
    由黃健墉使用，由丙○○清償，故丙○○對黃健墉有債權30萬元
    ，應計入基準日存在之債權等語。查，丙○○以其名義向寶島
    銀行借款30萬元，約定借款期間自87年8月31日至91年8月31
    日止，利息為年息11.88％，每月為1期，共48期，每月31日
    為還款日，有借據、臺灣基隆地方法院89年度促字第12534
    號支付命令附卷可按（見原審卷三第83至89頁）。丙○○借款
    後將該款項供黃健墉、乙○○使用，有證人乙○○於原審結證：
    「（問：丙○○有欠寶島銀行錢？）丙○○有借参拾萬。（問：
    丙○○借三十萬元，是借給誰用？）應該是借給我用…」等語
    綦詳（見原審卷四第204至205頁）。丙○○固主張該筆款項係
    黃健墉、乙○○清償，並舉證人乙○○證述：「（問：丙○○三十
    萬元，怎麼還給銀行？）『應該是』我還居多，我不想給小孩
    信用破產。」等語為憑（見原審卷四第205頁），惟依乙○○
    之證詞，未能確定是否確為其清償該筆借款，再稽以丙○○日
    盛銀行00000000000000號帳戶81年起至89年間歷史交易表，
    該筆借款俱係每月存入8,000元至該帳戶內後，再以自動扣
    款方式清償，有日盛國際商業銀行股份有限公司作業處110
    年7月29日日銀第1102E00000000號函檢附歷史交易表附卷可
    憑（見本院卷第301至305頁），無從知悉係何人按月存入8,
    000元，此外，丙○○復未能提出其他金錢流程證明係黃健墉
    、乙○○清償該筆借款，是難認丙○○主張有據，甲○○抗辯上開
    款項應依民法第1030條之3第1項規定，追加計算為丙○○之基
    準日婚後財產等語，核屬有據。
　⑦丙○○主張甲○○支出基隆房地斡旋金10萬元後，乙○○於105年11
    月14日自黃健墉帳戶提領現金10萬元後交付予其，其於同日
    匯款予甲○○等語，甲○○抗辯基隆房地斡旋金為其支付等語。
    查，基隆房地為婚後財產，於基準日包含土地增值稅之價值
    為505萬3,629元，有神碟國際不動產估價師事務所鑑定報告
    書存卷可按（見原審卷二第131頁），並為兩造所不爭執。
    基隆房地於105年10月26日以買賣為移轉原因取得所有權登
    記，價金為萬518萬元乙情，有不動產買賣契約書、房地登
    記謄本在卷可按（見原審卷一第117至137、149至155頁），
    同為兩造所不爭執。甲○○於105年9月14日自其有限責任基隆
    市第二信用合作社（下稱基隆二信）00000000000號帳戶（
    下稱甲○○基隆二信帳戶）匯款10萬元以支付基隆房地斡旋金
    ，有甲○○基隆二信帳戶存摺封面暨內頁交易明細附卷可稽（
    見原審卷二第257至259頁），並為丙○○所不爭執。又乙○○於
    105年11月14日自黃健墉基隆七堵郵局帳戶（下稱黃健墉郵
    局帳戶）提領現金10萬元，丙○○於同日匯款10萬元至甲○○基
    隆二信帳戶內，有黃健墉郵局帳戶封面暨內頁交易明細、甲
    ○○基隆二信帳戶存摺封面暨內頁交易明細等件存卷足參（見
    原審卷二第177頁、卷三第141至143頁），且為甲○○自承在
    卷（見原審卷四第137頁），是丙○○主張乙○○為基隆房地支
    出斡旋金10萬元等語，尚非子虛。職是，乙○○交付10萬元予
    甲○○供購買基隆房地之用，該款項係丙○○於兩造婚姻關係存
    續中無償取得，丙○○主張應從基隆房地價值扣除之，為有理
    由。
　⑧基上，丙○○於基準日之婚後財產如附表一「本院認定婚後財
    產」欄所示，共計567萬7,595元。
　⑵丙○○基準日之婚後債務：
　①丙○○主張其於基準日有如附表一編號13號、18號所示之婚後
    債務等語，為甲○○所不爭執（見本院卷第333、337頁）。
　②丙○○主張兩造婚後，其向母親乙○○陸續借款支應日常生活費
    用，尚有61萬2,500元未清償；又乙○○為其墊付基隆房地斡
    旋金10萬元，均應計入婚後債務等語，甲○○抗辯乙○○與丙○○
    間並無消費借貸合意，斡旋金則係其自行支付等語。查，據
    證人乙○○結證稱：「因為我兒子賺的錢不多，對於家庭開銷
    ，入不敷出，所以他常常跑回基隆跟我借錢，因為他會跟我
    借錢，也會跟弟弟、爸爸借錢，他有跟我提起，他要負擔房
    貸，家裡的開銷、保母費用、買奶粉，我也買很多奶粉給他
    的小孩吃，因為他的錢真的不夠用，水電費、管理費、車子
    保養，不夠開銷，有次跟我要錢繳…繳南山人壽小孩的保險
    ，我現在才想起來，我是做臨時工收入也不多，我微薄的收
    入就匯給他，他也跟我講，他有在使用信用卡，他會向銀行
    預借現金，循環利息非常貴，來彌補他的家用，我匯款的來
    源就是這樣子，我從來沒有跟我媳婦提過，現在他們離婚了
    ，我才有機會講這些事情，都是丙○○跟我借的」、「（問：
    丙○○是用什麼樣的方式跟妳借款？）會打電話跟我說，或是
    假日回來的時候跟我提起，因為泰山、基隆有一段距離。（
    問：跟妳借的金額大概是多少錢？）我除了華南銀行之外，
    有匯款的方式，有時候私下拿給他的，那些我拿不到證據，
    因為他跟我是家人，我看他日子很難過。（問：妳剛剛說妳
    是臨時工，為何在104年3月12日匯款原告十萬元？）我要存
    很久很久才可以有這麼多錢，有時候小孩給我零用錢，有時
    候我老公給我錢，我老公是小小公務員退休，那時候可能是
    原告工作緩不濟急，因為他賺的錢不多。（問：105年10月4
    日又匯款一筆十萬元給丙○○？）因為那時候我找到壹份清潔
    打掃的工作，所以我身上還有再一點點錢，才有能力匯款給
    原告。（問：他為何要跟你要十萬元？）他說他們公司不太
    穩定，也快要裁員，因為會從減薪開始，影響到他的家計，
    他開銷幾乎都是在家人身上，小孩要補習費用。（問：105
    年12月19日為何要跟你要二十萬元？）我也忘了，搞不好已
    經被裁員，他跟我講他預借現金，我老二公司有一筆獎金，
    老二給我幾萬元，我就給原告…」、「因為他每天都會跟我
    通電話，他個人還是家裡的事情都會提起，錢的金額是我、
    原告都有講出來，這個金額也不是很大，已經挑戰我的極限
    了。（問：妳兒子有跟妳說是用借的嗎？）我兒子說『有能
    力的時候他就會還錢』了，但是他根本沒有能力，我沒有借
    給他他根本沒有辦法生活。」、「（問：您為何92年到106
    年要匯入不等的金錢到丙○○帳戶？）因為當時他們已經搬到
    新北泰山，因為賺的錢不多，頂多五萬元左右，入不敷出，
    常常丙○○會跟我通電話說他的困境，我怕兒子錢不夠用所以
    匯錢到丙○○帳戶。」、「（問：你當初匯錢給丙○○時，丙○○
    何時且有無跟你說錢是用來繳泰山房子的房貸嗎？）是，有
    房貸還有生活費用。…」、「（問：您跟丙○○有無約定利息
    、返還方式？）母子之間沒有利息，『丙○○說他會還給我』，
    也確實有還我過，我列出來是還沒有還我的錢，還我的錢都
    是用現金，因為金額不是很大所以丙○○可以還給我。」、「
    （問：丙○○跟你要錢之後有給過您錢嗎？）有還的時候 ，
    我就會跟他收錢，但不一定每次都會還，因為他們家裡文化
    就是這樣…」等語（見原審卷四第202至204頁，本院卷第187
    至189頁），另有丙○○華南商銀帳戶存摺封面暨內頁交易明
    細存卷可按（見原審卷二第151至173頁），可知乙○○與丙○○
    間就所交付之金錢有約定丙○○日後有資力後需返還，且丙○○
    亦曾向乙○○清償，準此，可認丙○○主張其向乙○○借款等語，
    並非無稽，而就借款之金額甲○○並無爭執，原法院108年度
    訴字第2365號民事判決亦同此認定，有該判決暨該事件全卷
    宗可按，是足認丙○○主張其對乙○○有債務61萬2,500元，洵
    非無據。至丙○○主張其向乙○○借款10萬元以支付基隆房地斡
    旋金部分，應認該款項係丙○○於兩造婚姻關係存續中無償取
    得，丙○○主張應從基隆房地價值扣除之為有理由，業如四㈡⑴
    ⑦所述，是此部分不再論述，附此敘明。
　③丙○○主張兩造婚後，其向胞弟丁○○陸續借款55萬元支應日常
    生活費用，均尚未清償，應計入婚後債務等語，甲○○抗辯丁
    ○○與丙○○間並無消費借貸合意等語。查，據證人丁○○結證述
    ：「自105年7月到12月間，借了18萬，詳細紀錄如庭呈資料
    ，106年2月我要求他開立本票給我，第二張本票是我哥哥又
    106年3月、4月的時候跟我借了二萬、二萬共四萬，四月十
    四日我要求他開本票給我，因為他還有資金缺口，他直接開
    了壹張17萬的給我，表示我還要給他13萬，我在八月十七日
    之前我陸陸續續給他二十萬元，後面陸陸續續跟我拿20萬元
    ，因為又多借了七萬元，我又要求他開立本票給我，因為還
    有差，他又開了壹張二十萬元的本票給我，九月份我一次給
    他十三萬元。（問：你哥哥有沒有跟你講說為何要借錢？）
    因為那時候他失業、房貸、小孩，他講的理由是這樣，實際
    是怎樣我不知道。（問：你是怎麼樣交付這些款項給丙○○的
    ？）我是提款卡從我的帳戶提領現金，在興隆街14之9號交
    給我哥哥。（問：這五十五萬元有還嗎？）沒有。（問：為
    何沒有還？）我本身在台達電，年薪百萬，但是我有老婆、
    小孩，但是我最後還是要跟他要這筆錢。」、「（問：106
    年7月31日、106年8月1日、106年8月16日、106年8月17日，
    為何會跨日期？且跨不同銀行。）有些是公司、住家，在住
    家旁邊我直接回家的情況，我會提 領比較多錢。」、「他
    就要跟我借我就提領給他，且每次只能提領二萬元，因為那
    段期間他情況非常不好，兄弟間借錢都是口頭講，但是借貸
    就要細算，沒有辦法」、「（問：丙○○開立的本票是在你面
    前寫的嗎？）金額都是現場喬的，本票都是現場寫的，他一
    直借，他預料要借多少，就跟我講，先開給我。」、「（問
    ：您有跟丙○○約何時要還之前的借款嗎？）之前有約定等丙
    ○○穩定後要還，但到上個月丙○○又還在換工作，因為我哥哥
    一直有事情，一些訴訟、規費、律師費，我覺得要等這些事
    情結束。」、「（問：您是怎麼交付這些款項給丙○○？為什
    麼不用匯款的？）現金，因為我們假日有見面。」、「（問
    ：後來你為何要提告丙○○返還本票款項55萬元？）因為我老
    婆要求，希望經過法院公證，將來才不會賴皮…」等語（見
    原審卷四第242至245頁，本院卷第192至194頁），並有與證
    人丁○○所述相符之本票3紙可按（見臺灣新北地方法院108年
    度司票字第3233號本票裁定事件卷），可見丁○○與丙○○間就
    所交付之金錢有約定丙○○日後有資力後需返還，準此，可認
    丙○○主張其向丁○○借款等語，應屬有徵，而就借款之金額甲
    ○○並無爭執，是足認丙○○主張其對丁○○有債務55萬元，應計
    入婚後債務，於法有據。
　④丙○○主張兩造婚後，其向胞弟黃仕中陸續借款2萬元，尚未清
    償，應計入婚後債務等語，甲○○抗辯黃仕中與丙○○間並無消
    費借貸合意等語。查，丙○○固舉其華南商銀帳戶存摺封面暨
    內頁交易明細、存款往來明細表暨對帳單為證，證明黃仕中
    於101年2月8日借其2萬元（見原審卷二第163頁、卷三第59
    頁），惟匯款原因多端，尚須有消費借貸之合意，丙○○迄未
    能舉證證明其與黃仕中間有消費借貸法律關係合意，是仍難
    認丙○○主張可採，是丙○○主張其對黃仕中有2萬元債務，應
    計入婚後債務等語，並無理由，礙難准許。
　⑤丙○○主張兩造婚後，其向父親黃健墉借款21萬元支付基隆房
    地之價金，迄今尚未清償，應計入婚後債務等語，甲○○抗辯
    黃健墉與丙○○間並無消費借貸合意等語。查，就丙○○主張其
    於106年3月14日向黃健墉借款11萬元部分，固提出黃健墉郵
    局帳戶為憑，以證明其與黃健墉間有消費借貸契約，惟黃健
    墉郵局帳戶僅能證明於該帳戶於是日有提領11萬元之紀錄，
    惟未能佐證該筆款項係交付予丙○○，且丙○○復未能舉證證明
    其與黃健墉間有消費借貸之合意，是此部分丙○○主張委無理
    由。至丙○○主張其於105年11月14日借款10萬元部分，係乙○
    ○於105年11月14日自黃健墉郵局帳戶中提領後，交予丙○○，
    丙○○再於同日匯款至甲○○基隆二信帳戶中，作為支付基隆房
    地之斡旋金，已判斷如四㈡⑴⑦所示，是丙○○主張該筆款項係
    黃健墉借予丙○○等語，亦為無據，無從採信。準此，丙○○主
    張其對黃健墉有21萬元債務，應計入婚後債務等語，並無可
    採。
　⑥丙○○主張基隆房地之斡旋金、頭期款、代書費、契稅、房屋
    修繕費等，均為其支付，不應列入其基準入所存之婚後債務
    計算等語，甲○○抗辯其為丙○○墊付基隆房地之斡旋金、頭期
    款、代書費、契稅、房屋修繕費，共計150萬元，應計入丙○
    ○婚後債務等語。查，甲○○抗辯其支出基隆房地之斡旋金、
    頭期款、代書費、契稅、房屋修繕費等，固提出甲○○基隆二
    信帳戶存摺暨內頁交易明細、基隆二信取款條（代傳票）、
    瑞鑫房屋修繕中心估價單、基隆二信放款利息收據、基隆二
    信108年3月19日基二信社總字第A348號函檢附傳票等件為證
    （見原審卷二第215、219、221、257至259、267、269、273
    、277、291頁、卷三第97、99至101、223至239、233頁）。
    惟斡旋金、頭期款、代書費、契稅、房屋修繕費等均屬為基
    隆房地之支出，核屬甲○○以婚後財產支付基隆房地之費用，
    自無從認甲○○抗辯該等費用係其對丙○○之債權，得請求丙○○
    清償等語有理，是該等費用不應計入丙○○婚後債務。　
　⑦基上，丙○○於基準日之婚後債務如附表一「本院認定婚後債
    務」欄所示，共計508萬7,944元。
　⑶丙○○基準日之剩餘財產：
　　丙○○基準日之剩餘財產為58萬9,651元（計算式：5,677,595
    -5,087,944＝589,651）。
　㈢甲○○剩餘財產數額部分：
　⑴甲○○基準日之婚後財產：
　①丙○○主張甲○○於基準日有如附表二編號2至11號所示之婚後財
    產等語，為甲○○所不爭執（見本院卷第338至340、466頁）
    。　　　　
　②丙○○主張甲○○於基準日尚有泰山房地，該房地價值如估價報
    告所示為954萬0,637元等語，甲○○抗辯其以婚前財產80萬元
    支付泰山房地之價款，另其母乙○○○贈與110萬元支付該房地
    價款，其父甲○○支付該房地貸款171萬元，泰山房地價值應
    扣除上開金額後始得計入其婚後財產等語。查，泰山房地為
    婚後財產，於基準日包含土地增值稅之價值為954萬0,637元
    ，有神碟國際不動產估價師事務所鑑定報告書存卷可按（見
    原審卷二第129頁），並為兩造所不爭執。泰山房地於91年7
    月12日以拍賣為移轉原因取得所有權登記，價金為335萬3,0
    00元乙情，有房地登記謄本在卷可按（見原審卷一第265至2
    67頁、卷四第178頁），同為兩造所不爭執。據證人乙○○○於
    原審結證述：「（問：法官提示卷二第七七、七八頁，郵局
    匯款申請書，這二張這是妳簽名的嗎？）是。（問：這匯款
    各伍拾伍萬是妳匯款的嗎？）是。（問：妳匯款給妳女兒是
    嗎？為何原因？）是，因為她投標房屋，就是民權街房屋。
    （問：為何要匯款給甲○○的第一銀行泰山分行帳戶？）因為
    她買房需要用錢。（問：妳匯款110萬元，是要贈與給她的
    嗎？）其中五十五萬元是她學生時候打工賺錢送給我的，我
    都捨不得花，省下來，另外伍拾伍萬，我想說她買房子不夠
    錢，我就想說以後房地有分給男生，女生沒有分，就幫她贊
    助買房。（問：這一百壹十萬元是誰的？）她沒有賺那麼多
    錢，那是我的錢。」等語（見原審卷四第222至223頁），並
    有郵政跨行匯款申請書2紙附卷可稽（見原審卷二第91至92
    頁）。乙○○○於91年6月3日、同年月4日各匯款55萬元至甲○○
    第一商業銀行泰山分行帳戶內，甲○○於91年7月2日拍得泰山
    房地，可見甲○○抗辯其以乙○○○之匯款110萬元支付泰山房地
    之價款等語，可以信取，是以該110萬元之款項係甲○○於兩
    造婚姻關係存續中無償取得，甲○○主張泰山房地價值應扣除
    110萬元，洵屬有據。至甲○○另抗辯其以臺北縣○○鄉○○00000
    000000000號帳戶（下稱甲○○泰山農會帳戶）內之婚前存款8
    0萬元支付泰山房地價金，其中65萬元支付保證金、15萬元
    支付貸款等語。查，稽之甲○○係於87年12月19日匯出80萬元
    ，有甲○○泰山農會帳戶存摺封面暨內頁交易明細可查（見原
    審卷一第113至115頁、卷二第69頁），泰山房地則係於91年
    7月2日拍得，有房地登記謄本可按（見原審卷一第265至267
    頁），可知甲○○匯款與拍得泰山房地相隔3年半，無從認定
    甲○○抗辯其以婚前存款80萬元支付泰山房地價金等語，可以
    信取。另甲○○抗辯其父甲○○支付泰山房地價金171萬元等語
    ，並以聯邦銀行授信明細查詢單、授信本息收入傳票等件為
    據。查，依證人甲○○證稱：「（問：你有無繳你女兒聯邦的
    貸款嗎？）有。（問：何時繳交？為 何？）因為我有剩下
    的錢，我不想讓銀行生利息，所以幫我女兒繳交，有時二個
    月去繳一次，有時候三個月繳交一次，時間久了也不記得。
    （問：怎麼繳交貸款的？）我是以現金缴交。（問：繳交多
    少貸款？）『有時候二萬元』，有時候四萬元。（問：你何時
    幫你女兒繳交貸款？）九十一年開始，大約繳交十年。（問
    ：你是去哪裡繳交貸款的？）我是去聯邦銀行新莊分行，思
    源路那。（問：你說，你有時候二萬，有時候四萬，最多的
    時候，是多少錢?）最多有十萬元的。」、「（問：你幫你
    女兒繳交貸款，你的錢從何處來的？）…我兒子會給我零用
    錢。」、「（問：你知道甲○○的貸款多少？）二百多萬，『
    確實金額不知道』。」等語（見原審卷四第219至222頁），
    衡以甲○○不知悉泰山房地貸款總數額，仍幫忙繳付10年貸款
    ；又甲○○居住於新北市泰山區新民路14巷，有戶籍資料可參
    （見原審卷四第217頁），聯邦商業銀行股份有限公司新莊
    分行址設於新北市○○區○○路000號，每次繳付貸款均持非微
    現金從泰山區跨區至新莊區繳款，實與一般生活常情相悖；
    再參以中途還本繳付泰山房地貸款單據，僅曾於100年10月2
    4日繳付2萬元，多數繳納貸款之金額為1次3萬元或4萬元，
    有聯邦銀行授信明細查詢單、單筆授信攤還及繳息紀錄查詢
    單、聯邦商銀109年6月2日（109）聯新莊字第0012號函檢附
    授信本息收入傳單等件為據（見原審卷二第75至87頁、卷四
    第269至305頁），可知甲○○對於繳付之金額亦未臻清楚，準
    此，難認甲○○之證述可以信取，此外，聯邦銀行授信明細查
    詢單及授信本息收入傳票僅能知悉中途以現金清償泰山房地
    本息之事實，尚無從證明甲○○有繳付泰山房地之情事，甲○○
    復未能舉證證明甲○○有支付泰山房地貸款，是其抗辯甲○○有
    繳付泰山房地貸款171萬元，應自泰山房地價值扣除上開金
    額等語，委無可採。綜上，泰山房地之價值應為844萬0,637
    元（計算式：9,540,637-1,100,000＝8,440,637）。
　③基上，甲○○於基準日之婚後財產如附表二「本院認定婚後財
    產」欄所示，共計947萬3,965元。
　⑵甲○○基準日之婚後債務：
　　甲○○抗辯其父甲○○贈與171萬元供其支付泰山房地貸款，該
    款項為其婚後債務等語。查，該筆款項業於前開四㈢⑴②認定
    ，茲不在重複認定，附此敘明。
　⑶甲○○基準日之剩餘財產：
　　甲○○基準日之剩餘財產為947萬3,965元。
　㈣綜上，丙○○剩餘財產為58萬9,651元，甲○○剩餘財產則為947
    萬3,965元，兩造剩餘財產差額為888萬4,314元（計算式：9
    ,473,965-589,651＝8,884,314）。
　㈤關於丙○○分配剩餘財產差額之比例：
　　按夫妻剩餘財產分配請求權，乃立法者就夫或妻對家務、教
    養子女、婚姻共同生活貢獻之法律上評價，其所彰顯者係「
    夫妻對於婚姻共同生活之貢獻」，是以剩餘財產分配請求權
    是否應酌減其分配額或不予分配，應以獲得分配之一方是否
    有不務正業或浪費成習等情事為斷。倘其並無不務正業或浪
    費成習之情事，即不能遽認其對於夫妻婚後財產之增加無何
    貢獻，更不得逕認其無平均分配剩餘財產之權利（民法第10
    30條之1立法理由參照）。丙○○主張其無奢侈浪費情事，其
    收入多數均用於家庭生活開支等語，甲○○抗辯婚後由其負擔
    大部分生活費用，丙○○則生活奢侈浪費，自105年2月起即拒
    不支付未成年子女扶養費，嗣更拒繳基隆房地之房貸，終致
    該房地遭拍賣，對其婚後剩餘財產累積貢獻少，應酌減丙○○
    分配其婚後剩餘財產至0元始公平等語。惟查，丙○○於兩造
    婚後持續有正當工作，期間曾遭公司資遣，惟仍繼續任職新
    工作，足見丙○○於兩造婚姻關係存續期間有正當職業及工作
    收入，並無不務正業之情。甲○○固抗辯其支出較多生活費用
    及丙○○有奢侈浪費之消費習慣，惟並未舉證以實其說，況甲
    ○○既於兩造共同生活期間未曾異議，其於本件始以上開陳述
    抗辯應酌減丙○○剩餘財產分配比例，自非可採。綜上，甲○○
    無法舉證證明平均分配剩餘財產有失公平，則丙○○主張其得
    分配兩造剩餘財產之半數即444萬2,157元(計算式：8,884,3
    14÷2＝4,442,157)，自無不合。
　㈥關於甲○○抵銷抗辯部分：
　　甲○○抗辯其為丙○○代墊105年2月1日起至106年12月11日間未
    成年子女扶養費20萬0,430元，與其對丙○○所負剩餘財產分
    配債務為抵銷等語，為丙○○所不爭執。查，甲○○為丙○○代墊
    105年2月1日起至106年12月11日間未成年子女扶養費20萬0,
    430元，有原法院108年度家親聲抗字第58號裁定在卷可按（
    見原審卷四第331至385頁），並為兩造所不爭執（見原審卷
    四第392頁），是甲○○抗辯以上開債權與其對丙○○所負剩餘
    財產分配債務為抵銷，自屬有據。執此，抵銷後甲○○尚應給
    付丙○○剩餘財產差額424萬1,727元（計算式：4,442,157-20
    0,430＝4,241,727），丙○○逾此部分之請求為無理由。　　
    　　　　　
五、綜上所述，丙○○依民法第1030條之1第1項規定，請求甲○○給
    付424萬1,727元，及自107年5月22日家事聲請狀繕本送達翌
    日即107年6月5日（見原審卷一第529頁）起至清償日止，按
    年息5％計算之利息，為有理由，應予准許，逾此範圍，則無
    理由，應予駁回。原審就甲○○應再給付丙○○146萬5,432元本
    息部分為丙○○敗訴之判決，尚有未合，丙○○指摘原判決此部
    分不當，求為廢棄，為有理由，爰由本院改判如主文第2項
    所示。不應准許部分，原審就此部分為丙○○敗訴之判決，核
    無不合，丙○○上訴意旨指摘原判決此部分不當，求予廢棄改
    判，為無理由，應予駁回。至原審判命甲○○給付277萬6,295
    元本息部分，於法並無不合，甲○○上訴意旨猶執前詞，指摘
    原判決不當，求予廢棄改判，為無理由，應予駁回。
六、本件事證已臻明確，兩造其餘之攻擊或防禦方法及所用之證
    據，經本院斟酌後，認為均不足以影響本判決之結果，爰不
    逐一論列，附此敘明。
七、據上論結，本件丙○○之上訴，為一部有理由，一部無理由；
    甲○○之上訴為無理由，爰依家事事件法第51條、民事訴訟法
    第450條、第449條第1項、第79條、第78條，判決如主文。
中　　華　　民　　國　　111 　年　　3 　　月　　29　　日
                  家事法庭
                      審判長法  官  周美雲
                            法  官  古振暉
                            法  官  江春瑩
正本係照原本作成。
丙○○不得上訴。
甲○○如不服本判決，應於收受送達後20日內向本院提出上訴書狀
，其未表明上訴理由者，應於提出上訴後20日內向本院補提理由
書狀（均須按他造當事人之人數附繕本）上訴時應提出委任律師
或具有律師資格之人之委任狀；委任有律師資格者，另應附具律
師資格證書及釋明委任人與受任人有民事訴訟法第466 條之1第1
項但書或第2項所定關係之釋明文書影本。如委任律師提起上訴
者，應一併繳納上訴審裁判費。
中　　華　　民　　國　　111 　年　　3 　　月　　29　　日

  　　　　　　　　　　　　　書記官  學妍伶
　　　　　　　　　　　　　
附表一
編號 財產內容 於基準日丙○○之財產價值 （新臺幣）  本院認定 （新臺幣）   丙○○主張 甲○○抗辯  婚後財產     1 基隆市○○區○○段0000○號建物（門牌號碼：基隆市○○區○○街000○0號7樓）及其坐落土地 505萬3,629元 505萬3,629元 495萬3,629元 （扣除自乙○○無償取得之10萬元） 2 臺灣中小企銀化成分行00000000000號帳戶存款 184元 54萬5,784元 184元 3 臺灣銀行民權分行000000000000號帳戶存款 628元 5萬6,643元 5萬6,643元 4 華南商業銀行淡水分行000000000000號帳戶存款 6萬4,122元 69萬4,132元 26萬4,122元 5 臺灣土地銀行泰山分行00000000000號帳戶存款 42元 42元 42元 6 合作金庫商業銀行基隆分行存款 51元 51元 51元 7 彰化商業銀行東基分行存款 26元 26元 26元 8 永豐商業銀行汐止樟樹分行存款 391元 391元 391元 9 南港昆陽郵局00000000000000號帳戶存款 52元 50萬0,052元 10萬0,052元 10 有限責任基隆市第二信用合作社中正分社00000000000號帳戶存款 455元 455元 455元  11 有限責任基隆市第二信用合作社股金     2,000元     2,000元     2,000元  12 丙○○對其父黃健墉之債權 不得列入婚後財產      30萬元 30萬元 總計    512萬1,580元    715萬3,205元 567萬7,595元 婚後債務     13 有限責任基隆市第二信用合作社房貸餘額   372萬5,014元  372萬5,014元 372萬5,014元  14 對丙○○之母乙○○債務   71萬2,500元 不得列入婚後債務 61萬2,500元  15 對丙○○之胞弟丁○○債務    55萬元 不得列入婚後債務 55萬元  16 對丙○○之胞弟黃仕中債務    2萬元 不得列入婚後債務 不得列入婚後債務  17 對丙○○之父黃健墉債務    21萬元 不得列入婚後債務 不得列入婚後債務  18 對甲○○代墊105年2月1日起至106年12月11日間未成年子女扶養費之債務 20萬0,430元   20萬0,430元   20萬0,430元  19 對甲○○代墊基隆市○○區○○街000○0號7樓房屋斡旋金、頭期款、代書費、契稅、房屋修繕費之債務 不得列入婚後債務     150萬元 不得列入婚後債務  總計     541萬7,944元   542萬5,444元   508萬7,944元 剩餘財產合計（婚後財產－婚後債務）  567萬7,595元-508萬7,944元＝58萬9,651元   
附表二
編號 財產內容     於基準日甲○○之財產價值 （新臺幣）  本院認定 （新臺幣）   丙○○主張   甲○○抗辯  婚後財產     1 新北市○○區○○段0000○號建物（門牌號碼：新北市○○區○○街00號7樓）及其坐落土地 954萬0,637元 593萬0,637元（扣除婚前財產支付80萬、甲○○之父支付171萬元、甲○○之母支付110萬元） 844萬0,637元（扣除自乙○○○無償取得之110萬元） 2 泰山區農會00000000000000號帳戶存款      55元       55元 55元 3 泰山區農會00000000000000號帳戶存款     1,094元     1,094元 1,094元 4 中國信託商業銀行000000000000號帳戶存款 1,455元 1,455元 1,455元 5 聯邦商業銀行帳戶存款 265元 265元 265元 6 第一商業銀行泰山分行帳戶存款 199元 199元 199元 7 有限責任基隆市第二信用合作社00000000000號帳戶存款 6萬0,648元 6萬0,648元 6萬0,648元 8 有限責任基隆市第二信用合作社00000000000號帳戶存款 18萬元 18萬元 18萬元 9 南山人壽保險股份有限公司南山312還本終身保險 22萬7,217元 22萬7,217元 22萬7,217元 10 南山人壽保險股份有限公司南山新年年春還本終身保險 36萬1,965元 36萬1,965元 36萬1,965元 11 為丙○○代墊未成年子女扶養費之債權 20萬0,430元   20萬0,430元    20萬0,430元  12 為丙○○代墊基隆市○○區○○街000○0號7樓房屋斡旋金、頭期款、代書費、契稅、房屋修繕費之債務 不應列入婚後債權     150萬元 不得列入婚後債權 總計  1,057萬3,965元   846萬3,965元 947萬3,965元 婚後債務     13 無婚後債務      0元       0元 0元 剩餘財產合計（婚後財產－婚後債務）                                  947萬3,965元